【裁判字號】    99,交聲,177
【裁判日期】    990315
【裁判案由】    交管條例聲異
【裁判全文】
臺灣板橋地方法院交通事件裁定         99年度交聲字第177號
原處分機關  交通部公路總局臺北區監理所
異  議  人
即受處分人  甲○○
上列異議人即受處分人因違反道路交通管理處罰條例事件，對於
交通部公路總局臺北區監理所民國98年12月25日所為之處分（原
處分案號：北監營裁字第裁40-C00000000號），聲明異議，本院
裁定如下：
    主  文
異議駁回。
    理  由
一、原處分意旨略以：異議人即受處分人甲○○於民國98年11月
    7 日2 時5 分許，騎乘車號LOY-870 號重型機車，行經臺北
    縣板橋市○○路與綠堤街口時，有「駕車行經有燈光號誌管
    制之交岔路口闖紅燈（中正路直行往土城方向）」之違規行
    為，經臺北縣政府警察局海山分局警員當場攔停，並填製臺
    北縣政府警察局北縣警交大字第C00000000 號舉發違反道路
    交通管理事件通知單（下稱舉發通知單）舉發，再經原處分
    機關於98年12月25日以北監營裁字第裁40-C00000000號違反
    道路交通管理事件裁決書，依道路交通管理處罰條例第53條
    第1 項之規定，裁處罰鍰新臺幣（下同）1,800 元，並依同
    條例第63條第1 項第3 款（原裁決書漏載第3 款）之規定，
    記違規點數3 點。
二、異議意旨略以：執勤警員躲藏在臺北縣板橋市○○路485 號
    汽車維修廠旁停放之汽車堆中，且未穿著有螢色反光雨衣，
    於伊騎車經過時，突然於汽車堆暗處衝出欲強拉住伊之後照
    鏡，使伊停下來受檢，此種舉動恐造成機車翻倒及人員受傷
    ，雖經異議人反應，該警員亦無道歉之意，該警員之執法顯
    屬不當，伊即當場表示拒簽舉發通知單。又同時執勤之女警
    亦稱：「看你從路口停了一下，四處張望後又騎了過來」，
    足證伊確有於路口停等紅綠燈，該路口凌晨時段之紅燈約需
    停等30秒，伊約停等25秒左右，才騎過去，僅係剛起步，不
    需完全騎過該路口時就會轉為綠燈，是伊並未闖紅燈。況伊
    經舉發當時，警員表示該路口有3 支監視器，惟警員始終未
    提出監視錄影帶為證。再伊於98年11月中旬至99年1 月期間
    ，觀察該路段之警員執勤地點係在臺北縣板橋市○○路491
    之1 號冷飲店前，惟本件伊遭舉發當時，該警員卻係於臺北
    縣板橋市○○路485 號汽車維修廠前，可知該警員之執勤地
    點亦有不當，為此聲明異議，請求撤銷原處分云云。
三、按道路交通管理處罰條例所稱之汽車，包括機器腳踏車；汽
    車駕駛人，行經有燈光號誌管制之交岔路口闖紅燈者，處新
    臺幣1,800 元以上5,400 元以下罰鍰；又汽車駕駛人駕駛汽
    車違反道路交通管理處罰條例第53條規定者，除應依該條所
    規定之罰鍰處罰外，並記違規點數3 點，道路交通管理處罰
    條例第3 條第8 款、第53條第1 項、第63條第1 項第3 款分
    別定有明文。
四、經查：
  (一)臺北縣板橋市○○路與綠堤街之交岔路口，設置有燈光號誌
    管制之情，為異議人所不爭執，並經證人即本件舉發警員乙
    ○○於本院訊問時證述明確，復有現場照片2 幀及道路交通
    事故現場草圖1 紙附卷可考（見本院卷第26、27頁），堪信
    屬實。再異議人於前揭時、地，騎乘車號LOY-870 號重型機
    車違規闖紅燈之情，業據證人乙○○於本院訊問時具結證稱
    ：我當天是在該處執行交通稽查勤務，我執勤的地點是在臺
    北縣板橋市○○路485 號跟477 號的中間，因為485 號的旁
    邊就是477 號，二號是相鄰的，477 號是停車場，485 號是
    賣福特汽車，我們一共是二個警察在該處執勤，當時我看到
    異議人騎乘機車，從中正路騎過來，是由新海橋騎向樹林的
    方向，騎到中正路與綠堤街口時，中正路的方向是紅燈，異
    議人本來應該要停紅綠燈，可是異議人沒有停車，就直接直
    行闖紅燈過來，我就拿交管棒指揮異議人停車受檢，異議人
    本來要加速逃逸，但後來就突然停下來，我也嚇了一跳，我
    就請異議人出示證件，我有告知異議人違規闖紅燈，並且開
    單告發，異議人有求情叫我不要開闖紅燈，請我開少一點等
    語（見本院卷第23頁），而證人乙○○係於執行勤務當中，
    偶然發現本件違規事實，衡情應無設詞攀誣，或虛構違規事
    實以陷害異議人之可能。況警員執行公務時，本身即受有行
    政懲處責任之監督，且其到庭具結作證，更係以刑事責任擔
    保其證言之真實性，故證人前開證述內容，以及其所記錄舉
    發之本件違規事實，應無不可採信之處，且證人乙○○亦明
    確證稱：（問：中正路與綠堤街的交叉路口是幾號？）中正
    路491 號。（問：異議人表示你是在中正路491 號前方執勤
    ？）不是，我站在中正路485 與477 號的中間執勤。（問：
    當時是凌晨夜間，附近有燈光照明？）有的，附近有路燈照
    明。（問：你的確有看到異議人闖紅燈的違規行為？）有的
    ，我有看到。（問：你執勤所站的485 與477 號中間執勤地
    點，距離中正路與綠堤街有多遠？）大約77.7公尺。（問：
    如此遠的距離，你有看到異議人闖紅燈？）有的，因為當時
    路口只有異議人一輛機車，所以看的很清楚等語（見本院卷
    第23頁反面、24頁），足徵證人乙○○確有親眼目擊異議人
    騎乘前開機車，違規闖紅燈之行為，自無錯認誤判之虞。是
    異議人辯稱並未闖紅燈云云，無非事後卸責之詞，殊無可採
    。
  (二)異議人又辯稱：舉發警員係躲藏於汽車堆暗處，突然衝出攔
    停伊受檢，且該警員之執勤地點與其觀察之其他警員執勤地
    點不相符云云。惟按交通執勤警員係依據道路之設置情形、
    交通流量、交通事故發生頻率等一切因素綜合判斷後，始決
    定執行違規取締勤務之地點，就執勤地點法令亦未設有明文
    限制，異議人自不得以本件執勤警員係躲藏於汽車維修場旁
    停放之汽車堆中，且與其他時間執勤警員之執勤地點不同之
    事由，而任意指摘本件闖紅燈違規之舉發過程有何違法或嚴
    重失當之處，況汽車駕駛人本即應依標誌或標線之規定行駛
    ，此為參與道路行駛之駕駛人所應共同遵守之交通規則，異
    議人既為機車駕駛人，自應遵守上開道路交通安全規則，而
    且不應因有無警員出現於駕駛人視線可見之處所，而有遵守
    或不遵守法律規定之差異。再異議人若認警員執勤時有態度
    不佳情形，應循行政申訴管道尋求救濟，與本件違規事實之
    認定無涉，非本院所得審究，併此敘明。
  (三)異議人再辯稱：舉發警員表示該路口有3 支監視器，惟始終
    未提出監視錄影帶為證。然查：本件舉發警員所在位置與上
    開路口間，視野寬廣，並無死角，且可清楚觀測路口燈光號
    誌之情，有現場照片2 幀在卷足憑（見本院卷第26頁），復
    經證人乙○○證述明確，再參以警員舉發交通違規，係道路
    交通管理處罰條例所規定之職權行使，闖紅燈等違規行為之
    取締，依其違規行為本質，本多係在瞬間發生，通常多委由
    當場執行取締違規公務員之認識與判斷，必須為立即之取締
    作為，此為達成維持交通秩序目的所必要，且依道路交通管
    理處罰條例之規定，此種立即性之舉發違規，多依員警之認
    知、判斷已足，並無須另有其他積極佐證。此係因執行職務
    之公務員，通常多具有一定之考選資格與專業訓練，且其執
    法之對象係不特定大眾，故其立場經立法機關推定，應具有
    客觀、中立與公平之特質，而無故意偏頗之虞，是此種逕由
    公務員所為之事實認定，除非有其他積極證據，足資認定公
    務員於執行職務時，有故意或過失侵害人民權利之情形，或
    處分本身有重大明顯之瑕疵而應予撤銷者外，否則本於行政
    目的達成之必要與公權力之尊重、公信力之維持，司法機關
    宜予尊重。而異議人亦無證據證明該警員有何捏造事實之情
    事，自難以其臆測之詞遽謂本件舉發有何不法情事。職是，
    衡諸證人上開證述內容係屬合理，其與異議人並不認識，亦
    無任何嫌隙可言，該警員當不至甘冒涉犯偽證罪之風險，蓄
    意構陷異議人有此交通違規，故該警員上述之證言應可採信
    ，當堪認定異議人確有上開之違規事實無訛，異議人仍執詞
    為辯，容難足取。
五、綜上所述，本件異議人確有於前揭時、地，有「駕車行經有
    燈光號誌管制之交岔路口闖紅燈」之違規行為，事證明確。
    從而，原處分機關依道路交通管理處罰條例第53條第1 項之
    規定，裁處罰鍰1,800 元，並依同條例第63條第1 項第3 款
    之規定，記違規點數3 點，其認事用法均無違誤，裁罰亦無
    不當，本件異議為無理由，應予駁回。
據上論斷，應依道路交通管理處罰條例第87條第2 項，道路交通
案件處理辦法第19條，裁定如主文。
中    華    民    國    99    年    3     月    15    日
                  交通法庭    法  官  鄧雅心
以上正本證明與原本無異。
如不服本裁定應於送達後5 日內向本院提出抗告狀。
                              書記官  王小芬
中    華    民    國    99    年    3     月    15    日

司法院資訊處製作；財團法人民間司法改革基金會備份。
